【裁判字號】    90,訴,100
【裁判日期】    920507
【裁判案由】    侵權行為損害賠償
【裁判全文】
臺灣高等法院民事判決  九十年度訴字第一○○號
      原      告  乙○○
      訴訟代理人  紀玉玲
      被      告  甲  ○
                  統聯汽車客運股份有限公司
      右 一   人
      法定代理人  呂良宗
      訴訟代理人  林茂基
                  溫曉君
                  郭浚明
右當事人間侵權行為損害賠償事件，本院判決如左：
    主    文
原告之訴及假執行之聲請均駁回。
訴訟費用由原告負擔。
    事    實
甲、原告方面：
一、聲明：
(一)、被告應給付原告新台幣
(二)、原告願供擔保請求准宣告假執行。
(二)、訴訟費用由被告連帶負擔。
二、陳述：
(一)、被告甲○係被告統聯汽車客運股份有限公司（以下稱統聯客運公司）雇用之營
      業大客車司機，於民國八十八年四月二十五日凌晨三時三十分許，駕駛統聯客
      運公司所有車牌號碼ＦＸ─三六０號營業大客車，在台北市○○○路○段五十
      二巷口，以時速四十六公里之行車速度超速行駛，撞倒駕駛機車之被害人紀文
      堂致死。
(二)、原告為被害人之母，已為被害人支付殯葬費新台幣（下同）三十萬元，又被害
      人紀文堂係五十一年九月十四日生，原告係二十年十二月二十四日生，依內政
      部制作之八十八年統計台灣地區平均餘命表記載，原告尚有餘命十年，有權向
      紀文堂請求十年之扶養費，以八十八年度所得稅率條例規定之扶養親屬寬減額
      七萬二千元為標準，按霍夫曼式計算法扣除中間利息，原告得請求扶養費六十
      萬三千二百三十六元，因原告育有子女五人，以五分之一計算，被告等應連帶
      給付扶養費十二萬零六百四十七元。
(三)、紀文堂未婚正值壯年，身強力壯，有正當職業，品行端正，深得原告鍾愛，原
      告頓失愛子，白髮人送黑髮人，精神上之痛苦甚深，並請求慰藉金二百萬元，
      爰依民法第一百八十八條第一項、第一百九十二條第一、二項、第一百九十四
      條之規定，求為判決如訴之聲明。
乙、被告方面：
一、聲明：
(一)、駁回原告之訴及假執行之聲請。
(二)、訴訟費用由原告負擔。
(三)、如受不利之判決，被告願供擔保，請准宣告免為假執行。
二、陳述：
(一)、案發時肇事大客車之行車紀錄器為時速三十四公里，並非本院刑事判決認定之
      四十六公里，原告指稱肇事客車超速並非事實。
(二)、被告甲○駕駛大客車行駛內側車道，係因外側車道有人違規併排停車，只好行
      駛內側車道，誠屬不得已，被告甲○並無駕駛上之過失。又道路交通安全規則
      第九十八條第一項第一款所定「大型汽車除超越同一車道之前車或準備左轉彎
      外，均不得在內側車道行駛」，此項規範旨在使交通流暢，並非確保他人行車
      安全，非屬保護他人之法律，被告縱有違反，亦非違反保護他人之法律。
(三)、縱認被告甲○違反保護他人法律，但單純之違規並不會發生本件車禍，蓋若非
      原告之子酒醉、逆向、超速、未打方向燈突然左轉侵入被告甲○之車道，致被
      告甲○駕駛措手不及，通常亦不致發生本件車禍，是以被告甲○之駕駛行為與
      紀文堂之死亡並無相當因果關係。
(四)、原告於事故發生後曾向保險公司領取保險理賠金一百二十萬元，依強制汽車責
      任保險法第三十條之規定，被告受賠償請求時應扣除之。
丙、本院依職權向最高法院調閱本院八十九年度交上訴字第一九八號業務過失致死案
    件。
     理  由
甲、程序方面：
    被告甲○經合法通知，未於言詞辯論期日到場，核無民事訴訟法第三百八十六條
    各款所列之情形，爰依原告之聲請，准由其一造辯論而為判決。
乙、實體方面：
一、原告主張被告甲○係被告統聯客運公司雇用之營業大客車司機，於民國八十八年
    四月二十五日凌晨三時三十分許，駕駛該公司所有車牌號碼ＦＸ─三六０號營業
    大客車，在台北市○○○路○段五十二巷口，撞倒駕駛機車之被害人紀文堂致死
    等情，有驗斷書及相驗屍體證明書等附於刑事卷宗內為憑，且為被告二人所不爭
    ，堪認為真正。
二、原告主張被告甲○係超速行駛，於本件車禍之發生與有過失云云，被告等則辯稱
    ：甲○肇事時時速僅有三十四公里，並未超速等語。惟查被告甲○駕駛營業大客
    車行經長安東路一段五０號前之行車速度為時速四十六公里，發現異狀後減速至
    三十四公里時發生撞擊，業經證人即該輛營業大客車裝置行車紀錄之台灣經銷商
    負責人丁現昌於刑事案件調查時結證明確（參見台灣台北地方法院八十八交訴字
    第三九號刑事卷第六十三頁訊問筆錄），並有貫狀記錄紙分析報告一紙可資佐證
    依卷附道路交通事故調查報告表之記載及現場照片所攝，本件肇事當時天候為晴
    、夜間有照明、現場路面無缺陷亦無障礙物、視距良好，路況為四線快車道，限
    速每小時四十公里，被告甲○係沿雙向四車道之臺北市○○○路○段南側內線車
    道由西往東方向行駛，途經長安東路一段七十九號「立春堂中醫診所」前之行人
    穿越道（南北向，跨越長安東路一段南側內線車道）上，與跨越分向限制線（雙
    黃實線）逆向行駛之被害人所駕駛輕型機車發生碰撞。紀文堂遭撞擊後反彈落至
    三．七公尺遠之內線車道距雙黃實線約０．九公尺（即長安東路一段七十九之一
    號前）地面遺留一灘血跡，被告所駕駛之營業大客車車頭與該灘血跡間約三．七
    公尺之路面，散布機車車殼碎片及營業大客車前擋風玻璃碎片。按行車速度，應
    依標誌或標線之規定，道路交通安全規則第九十三條第一項定有明文。查本件肇
    事地點為四線快車道，限速每小時四十公里，被告甲○駕車疏未注意前開規定，
    貿然超速行駛，自屬有過失，雖被告於距離撞擊地點前五十六公尺遠處，即已發
    現異狀而將時速減至三十四公里，仍屬「超速行駛」以致肇事，其顯有過失甚明
    。原審將本件車禍之肇事責任送請臺北市車輛行車事故鑑定委員會鑑定結果，亦
    認被告甲○涉嫌超速行駛，有八十八年十一月三日北鑑審字第八八六０二四八八
    ００號鑑定意見書一紙附卷足參。至臺北市車輛行車事故覆議鑑定委員會認被告
    超速行駛，僅係一般違規，尚不足採。
三、按因故意或過失不法侵害他人之權利者，負損害賠償責任；又不法侵害他人致死
    者，對於支出殯葬費之人，亦應負損害賠償責任。另被害人對於第三人負有法定
    扶養義務者，加害人對於該笫三人亦應負損害賠償責任；又不法侵害他人致死者
    ，被害人之父母、子女及配偶，雖非財產上之損害，亦得請求賠償相當之金額，
    民法第一百八十四條第一項、第一百九十二條第一項、第二項、第一百九十四條
    第一項分別定有明文。本件被告甲○為肇事車輛駕駛人，其因過失肇事致被害人
    紀文堂死亡，依民法第一百八十四條之規定應負損害賠償責任，而被告統聯客運
    公司為其僱用人，依民法第一百八十八條第一項前段之規定，亦應連帶負賠償責
    任，從而，原告依侵權行為之法律關係，請求被告等連帶負賠償責任，洵屬正當
    ，應予准許，爰就原告之各項請求論述如次：
(一)、殯葬費部分：原告主張紀文堂死亡後，為其支出殯葬費合計為三十萬元，業據
      提出殯葬費明細表為憑，且為被告等所不爭，依前揭之說明，核屬正當，應予
      准許。
(二)、扶養費部分：原告主張被害人紀文堂係五十一年九月十四日生，原告係二十年
      十二月二十四日生，依內政部制作之八十八年統計台灣地區平均餘命表記載，
      原告尚有餘命十年，有權向紀文堂請求十年之扶養費，以八十八年度所得稅率
      條例規定之扶養親屬寬減額七萬二千元為標準，按霍夫曼式計算法扣除中間利
      息，原告得請求扶養費六十萬三千二百三十六元，因原告育有子女五人，以五
      分之一計算，被告等應連帶給付扶養費十二萬零六百四十七元等情，為被告等
      所不爭執，依民法第一百九十二條第二項之規定，洵屬有據，此部分亦應予准
      許。
(三)、慰藉金部分：被害人紀文堂未婚，正值壯年，因本件車禍身亡，原告頓失愛子
      ，白髮人送黑髮人，精神上之痛苦不言可喻，本院審酌兩造之身分、地位及資
      力等一切情狀，認原告請求慰藉金二百萬元，尚屬合理，應予准許。
四、綜上所述，原告得請求之損害賠償金合計為二百四十二萬零六百四十七元。惟查
    損害之發生或擴大，被害人與有過失者，法院得減輕賠償金額或免除之，民法第
    二百十七條定有明文。經查被害人紀文堂於本件事故發生後，經台大醫院抽取其
    血液送台北市中興醫院檢驗結果，測得其血液中所含酒精濃度達二五七mg／di，
    如換其吐氣所含酒精成份超過每公升一．０毫克，有台北榮民總醫院八十八年八
    月五日
    精濃度對照表」為憑
    條第二款「飲酒後其吐氣所含酒精成份超過每公升０．二五毫克以上者，不得駕
    車」之規定，自屬有過失。又依刑事卷附「道路交通事故報告表之記載，紀文堂
    所駕駛之機車係正面衝撞被告甲○所駕駛在其遵行車道內之營業大客車前保險桿
    倒地，可見紀文堂係駕車跨越分向限制線駛入來車道，違反道路交通處罰條例第
    四十五條第三款「在劃有分向限制線之路段，應注意不得為爭道行駛而跨越分向
    限制線駛入來車道」之規定，亦有過失，台北市車輛行車事故覆議鑑定委員會亦
    認機車駕駛人紀文堂跨越分向限制線駛入來車道及酒精濃度過量駕車為本件交通
    事故發生原因，有該委員會覆議意見書為憑
    三九號卷第一０五頁），本院綜合紀文堂及被告甲○之過失程度，認被告甲○於
    肇事僅超速六公里，而紀文堂酒後駕車及跨越來車道，違規情節較重，認紀文堂
    應負三分之二之過失責任，被告甲○應負三分之一過失責任，依過失比例計算，
    則被告等應連帶賠償之金額應減輕為八十萬六千八百八十二元。末查強制汽車責
    任保險法第三十條規定：「保險人依本法規定給付之保險金，是為加害人或被保
    險人損害賠償金額之一部分，加害人或被保險人受賠償請求時得扣除之。」，本
    件事故發生，原告向保險公司領汽車強制保險金一百二十萬元，為原告所不爭，
    被告依上開規定，主張扣除自屬正當，依此，原告已領取之保險金，尚多於其所
    得請求之賠償金，從而，原告依侵權行為之法律關係，請求被告等連帶給付原告
    二百四十二萬零六百四十七元，即非有理由，應予駁回。
五、據上論結，原告之訴為無理由，依民事訴訟法第七十八條、第三百八十五條第一
    項前段，判決如主文。
中      華      民      國    九十二    年      五      月      七      日
                              民事第三庭
                                  審判長法  官  張  宗  權
                                        法  官  吳  秀  美
                                        法  官  陳  永  昌
右正本係照原本作成。
原告如不服本判決，應於收受送達後二十日內向本院提出上訴書狀，其未表明上訴理
由者，應於提出上訴後二十日內向本院補提理由書狀（均須按他造當事人之人數附繕
本）上訴時應提出委任律師或具有律師資格之人之委任狀；委任有律師資格者，另應
附具律師資格證書及釋明委任人與受任人有民事訴訟法第四百六十六條之一第一項但
書或第二項（詳附註）所定關係之釋明文書影本。
中      華      民      國    九十二    年      五      月      八      日
                                        書記官  董  曼  華
附註：
民事訴訟法第四百六十六條之一（第一項、第二項）：
對於第二審判決上訴，上訴人應委任律師為訴訟代理人。但上訴人或其他法定代理人
具有律師資格者，不在此限。
上訴人之配偶、三親等內之血親、二親等內之姻親，或上訴人為法人、中央或地方機
關時，其所屬專任人員具有律師資格並經法院認為適當者，亦得為第三審訴訟代理人
。


司法院資訊處製作；財團法人民間司法改革基金會備份。
